臺灣高等法院刑事判決　　　　　　　　 96年度上易字第444號
上　訴　人
即　被　告　甲○○
　　　　　　　　　　(現於台灣台北監獄士林分監另案執行中)
上列上訴人因毒品危害防制條例案件，不服臺灣臺北地方法院96
年度易字第101號，中華民國96年1月31日第一審判決（起訴案號
：臺灣臺北地方法院檢察署95年度毒偵字第3377號），提起上訴
，本院判決如下：
    主  文
原判決撤銷。
甲○○施用第二級毒品，累犯，處有期徒刑柒月。
    事  實
一、甲○○分別有下述施用毒品之前科紀錄：
    (一)民國 (下同)82 年、84年、85年間，因違反麻醉藥品管
        理條例案件，經法院多次判決有罪確定，並已入監執行
        完畢。
    (二)86年間，因違反麻醉藥品管理條例案件，經台灣士林地
        方法院以86年度易字第1996號裁定令入觀察勒戒處所施
        以觀察勒戒，因無繼續施用毒品傾向，而判決免刑，嗣
        並確定。
    (三)87年間，因違反毒品危害防制條例案件，經台灣板橋地
        方法院以87年度毒聲字第777號裁定送觀察勒戒，因無
        繼續施用毒品傾向，經台灣板橋地方法院檢察署於87年
        8月14日以87年度偵字第10672號為不起訴處分。
    (四)87年間，因違反毒品危害防制條例案件，經台灣士林地
        方法院以87年度毒聲字第771號裁定送觀察勒戒，因有
        繼續施用之傾向，復經同院以87年度毒聲字第1156號裁
        定令入戒治處所施以強制戒治，並經該院以88年度士簡
        字第32 號判決判處有期徒刑6月，嗣並確定。經法院將
        其之前所犯之轉讓毒品犯行被判處有期徒刑5月部分，
        裁定應執行有期徒刑10月，88年5月28日入監執行，89
        年3月27日執行完畢。
    (五)88年間，因違反毒品危害防制條例（轉讓毒品）案件，
        經台灣桃園地方法院以89年度訴字第39號判決判處有期
        徒刑4月，嗣並確定，90年3月16日入監執行刑期起算，
        同年5月22日執行完畢。
    (六)89年間，因違反毒品危害防制條例案件，經台灣士林地
        方法院以89年度士簡字第387號判決判處有期徒刑6月，
        嗣並確定，90年9月13日入監執行刑期起算，91年3月12
        日執行完畢，此外，尚經裁定令入戒治處所施以強制戒
        治，90 年7月9日執行強制戒治期滿。
    (七)92年間，因違反毒品危害防制條例案件，經台灣士林地
        方法院以92年度易字第205號判決判處有期徒刑10月，
        嗣並確定，93年1月9日入監執行刑期起算，93年10月31
        日執行完畢，此外，尚經裁定令入戒治處所施以強制戒
        治，93 年1月8日執行強制戒治，因法律修正而毋庸執
        行。
    (八)95年間，因違反毒品危害防制條例案件，經台灣士林地
        方法院以95年度易字第200號判決判處有期徒刑6月，嗣
        經台灣高等法院於95年7月26日以95年度上易字第1078
        號判決改判有期徒刑7月確定，經通緝到案後，現仍在
        執行中。
二、甲○○猶不知自我檢束，其於前開95年間，因施用第二級毒
    品經判決有罪之5年內，復於95年11月19日23時許在台北縣
    新店市○○路老闆住處，以燒烤未扣案之玻璃球吸煙之方式
    施用第二級毒品安非他命1次。嗣於同年11月22日17時許，
    經警在台北市○○○路○段182巷1號前緝獲，採尿送驗後，
    始悉上情。
三、案經台北市政府警察局移送台灣台北地方法院檢察署檢察官
    偵查起訴。
    理  由
一、前開事實，已據上訴人即被告於警詢、偵查、原審及本院審
    理時坦承不諱，而被告於95年11月22日17時許，經警查獲後
    採集之尿液經送鑑定，確呈安非他命、甲基安非他命陽性反
    應，有台灣尖端先進生技醫藥股份有限公司95年12月1日之
    濫用藥物檢驗報告在卷可稽；且被告復有如事實欄所述之施
    用毒品前科紀錄，有台灣高等法院被告前案紀錄表在卷可參
    ，顯見被告前開自白與事實相符，應可採信。本件事證明確
    ，被告犯行，堪以認定。
二、按92年7 月9 日新修正之毒品危害防制條例刪除二犯及三犯
    之規定，一改修法前繁雜之處遇程序，僅將施用毒品者簡化
    區分為初犯、再犯，並認施用毒品者係屬病患性犯人，以觀
    察、勒戒戒除其身癮，並以強制戒治去除其心癮。經觀察、
    勒戒或強制戒治執行完畢釋放後，若係5 年後再犯該條例第
    10條施用毒品罪者，與同條例第20條第1 項、第2 項關於「
    初犯」之處理方式相同，檢察官應先聲請法院裁定令被告入
    勒戒處所觀察、勒戒，並視有無繼續施用毒品傾向，決定應
    予釋放、為不起訴之處分，或應聲請法院裁定令入勒戒處所
    強制戒治；若係5 年內「再犯」同條例第10條施用毒品罪者
    ，依同條例第23條第2 項規定，檢察官則應依法追訴。觀諸
    該條例第20條第3 項之修正理由：「觀察、勒戒或強制戒治
    5 年後再犯者，顯見前所實施之觀察、勒戒或強制戒治已足
    以遮斷其施用毒品之癮，為期自新及協助其戒除毒癮，對此
    5 年後再犯者，爰明定仍適用初犯之規定，先經觀察、勒戒
    、強制戒治之程序。」及同條例第23條第2 項之修正理由：
    「為配合簡化施用毒品犯之刑事處遇程序，並鑑於經觀察、
    勒戒或強制戒治執行完畢釋放後5 年內再犯者，其再犯率甚
    高，原據以實施之觀察、勒戒及強制戒治既已無法收其實效
    ，自應施以刑事處遇。」顯然如施用毒品者係前經觀察、勒
    戒或強制戒治等治療程序執行完畢5 年後，始再施用毒品之
    「初犯」，因前所執行之觀察、勒戒或強制戒治已足收戒除
    毒癮之效，自應重新執行觀察、勒戒或強制戒治等治療程序
    ，並於治療程序執行完畢後，由檢察官為不起訴處分，毋庸
    對之追訴處罰；反之，在「再犯」之情形，因其先前所為治
    療程序顯未能收戒斷毒癮之效，且考量施用毒品者之再犯率
    偏高，乃簡化其刑事處遇程序，而逕予追訴處罰，不再施以
    治療程序。參酌上開立法理由，修正毒品危害防制條例就施
    用毒品者，祇於「初犯」及「5 年後再犯」二種情形，有其
    追訴條件之限制，即須於初犯經觀察、勒戒或強制戒治釋放
    後，5 年內均無施用毒品之行為，始能認其前所實施之觀察
    、勒戒或強制戒治已足遮斷毒癮，而得於5 年後再犯時，再
    予適用初犯之規定，重行觀察、勒戒等程序。倘5 年內已經
    再犯，被依法追訴處罰，縱其第3 次（或第3 次以上）施用
    毒品之時間在初犯釋放5 年以後，即與「5 年後再犯」之情
    形有別，且因已於「5 年內再犯」，顯見其再犯率甚高，原
    實施觀察、勒戒或強制戒治，已無法收其實效，而無5 年戒
    斷期之存在，自無再經觀察、勒戒及強制戒治之必要，應由
    檢察官逕行起訴，始符新法修正之本旨（最高法院95年度台
    非字第59號、95年度台上字第517 號、第1071號判決意旨及
    該院95年第7 次刑庭會議決定意旨參照）。本院查，被告於
    89年間，因違反毒品危害防制條例案件，經台灣士林地方法
    院裁定令入戒治處所施以強制戒治，90年7 月9 日執行強制
    戒治期滿。又於92年間，因違反毒品危害防制條例案件，經
    裁定令入戒治處所施以強制戒治，93年1 月8 日執行強制戒
    治，因法律修正而毋庸執行。復於95年間，因違反毒品危防
    制條例案件，經台灣士林地方法院以95年度易字第200 號判
    決判處有期徒刑6 月，嗣經台灣高等法院於95年7 月26日以
    95年度上易字第1078號判決改判有期徒刑7 月確定，除已如
    前述外，尚有台灣高等法院95年度上易字第1078號判決網路
    擷取本在卷可佐。惟被告既曾於前揭強制戒治處分執行完畢
    後5 年內（即90年間）再犯上開施用毒品之罪，且經法院判
    處罪刑而於95年7 月26日確定，顯見其再犯率甚高，原實施
    觀察、勒戒、強制戒治，已無法收其實效，而無5 年戒斷期
    之存在，參照前述意旨，被告另犯本件施用第二級毒品安非
    他命之犯行，已無再施以觀察、勒戒及強制戒治之必要，附
    此說明。
三、核被告甲○○所為，係犯毒品危害防制條例第10條第2項施
    用第二級毒品罪，其持有第二級毒品安非他命為施用第二級
    毒品安非他命之階段行為，不另論罪。又被告於89年間，因
    違反毒品危害防制條例案件，經台灣士林地方法院以89年度
    士簡字第387號判決判處有期徒刑6月，嗣並確定，90年9月
    13日入監執行刑期起算，91年3月12日執行完畢；又於92年
    間，因違反毒品危害防制條例案件，經台灣士林地方法院以
    92年度易字第205號判決判處有期徒刑10月，嗣並確定，93
    年1月9日入監執行刑期起算，93年10月31日執行完畢，已如
    前述，其於5年之內故意再犯本件有期徒刑以上之罪，核屬
    累犯，爰依刑法第47條第1項之規定，加重其本刑至2分之1
    。
四、原審予以論科，固非無見。惟查刑法及刑法施行法業於九十
    四年二月二日經總統以華總一義字第０九四０００一四九０
    一號令修正公布，並自九十五年七月一日施行，修正後刑法
    已刪除修正前刑法第五十六條連續犯之規定參諸刪除修正前
    刑法第五十六條之立法理由，乃為避免先前因適用連續犯之
    規定所衍生鼓勵犯罪之弊，致使國家刑罰權之行使發生不合
    理現象。至於刪除連續犯之規定後，則視具體情形依行為個
    數予以數罪併罰，亦即回歸依行為個數予以論罪科刑之原則
    。原審認被告除於95年11月19日23時許外，另自同年7月27
    日起在台北縣新店市○○路老闆住處等處，每2、3天1次，
    以燒烤未扣案之玻璃球吸煙之方式施用第二級毒品安非他命
    多次，因認為起訴效力所及，併予審理，尚有未洽。被告提
    起上訴，雖僅求為從輕量刑，而未指摘及此，惟原判決既有
    可議，自屬無可維持，應予撤銷改判。爰審酌被告已有多次
    如前所述之毒品前科，經過觀察勒戒、強制戒治及刑罰執行
    ，猶不知戒除施用第二級毒品惡習，犯罪後尚能坦承犯行態
    度良好等一切情狀，量處如主文第2項所示之刑。
據上論斷，應依刑事訴訟法第369條第1項前段、第364條、第299
條第1項前段，毒品危害防制條例第10條第2項，刑法第11條前段
、第47條第1項，判決如主文。
本案經檢察官張啟彬到庭執行職務。
中　　華　　民　　國　　96　　年　　3　　月　　29　　日
　　　　　　　　　刑事第十六庭  審判長法　官  葉騰瑞
　　　　　　　　　　　　　　　　　　  法　官  莊明彰
　　　　　　　　　　　　　　　　　　  法　官  吳鴻章
以上正本證明與原本無異。
不得上訴。
                                      書記官  魏淑娟
中　　華　　民　　國　　96　　年　　3 　月　　 29     日
附錄：本案論罪科刑法條全文
毒品危害防制條例第10條
施用第一級毒品者，處 6 月以上 5 年以下有期徒刑。
施用第二級毒品者，處 3 年以下有期徒刑。
